臺灣新北地方法院三重簡易庭民事裁定
111年度重事聲字第10號
異  議  人  尹先桃  
相  對  人  黃惠敏  
上列當事人間清償債務強制執行事件，異議人就民國111年5月4
日本院民事執行處司法事務官所為111年度司執字第43083號裁定
聲明異議，本院裁定如下：
    主  文
異議駁回。
    理  由
一、按司法事務官處理事件所為之處分，與法院所為者有同一之
    效力。當事人對於司法事務官處理事件所為之終局處分，得
    於處分送達後10日之不變期間內，以書狀向司法事務官提出
    異議。司法事務官認前項異議有理由時，應另為適當之處分
    ；認異議為無理由者，應送請法院裁定之。法院認第1項之
    異議為有理由時，應為適當之裁定；認異議為無理由者，應
    以裁定駁回之。民事訴訟法第240條之3、第240條之4第1項
    前段、第2項、第3項分別定有明文，此為強制執行法第30條
    之1所準用。查本院民事執行處司法事務官於民國111年5月4
    日以111年度司執字第43083號裁定駁回異議人對相對人黃惠
    敏（下稱黃惠敏）之債權超過附表部分的強制執行聲請；並
    駁回異議人請求以對債務人陳國雄（下稱陳國雄）之執行名
    義，就黃惠敏執行所得財產參與分配的聲請，異議人於該裁
    定送達（即111年5月13日）後10日內之111年5月17日具狀提
    出異議，司法事務官認其異議無理由而送請本院裁定，核與
    上開規定相符，先予敘明。
二、原裁定意旨略以：異議人提出執行名義（本院110年度司促
    字第33941號支付命令），聲請執行黃惠敏之財產，並請求
    以對另一債務人陳國雄之執行名義（臺灣士林地方法院108
    年度司執字第49429號債權憑證），就黃惠敏的執行財產參
    與分配。就異議人請求執行黃惠敏財產部分，異議人所憑據
    之執行名義記載：「債務人（即黃惠敏、陳國雄）應向債權
    人（即尹仙桃）給付新臺幣（下同）42萬5,000元，及自110
    年11月9日起至清償日止，按週年利率5％計算之利息」。依
    前述記載黃惠敏、陳國雄所負債務為可分之債，黃惠敏、陳
    國雄個別應負擔之債務為21萬2,500元及相關利息，故異議
    人請求逾附表所載金額部分應予駁回。且經異議人就黃惠敏
    存款為執行後，其附表所示債權已全額受償，故異議人就黃
    惠敏所有不動產及草之園Ａ區家庭阡陌型財產聲請執行部分
    ，即不開始執行。另就異議人請求以對陳國雄之執行名義，
    參與分配黃惠敏之執行財產部分，因對陳國雄之執行名義僅
    得就陳國雄之財產聲請執行或參與分配，異議人此部分聲請
    顯不合法且無理由，應予駁回等情。
三、異議意旨略以：陳國雄雖將不動產登記黃惠敏名下，但實際
    仍由黃惠敏管理使用及收益。黃惠敏也曾授權債權人即異議
    人拍賣陳國雄在基隆的塔位。黃惠敏持有陳國雄委託人之不
    動產，陳國雄就是房屋處分的委託人與受益人。依法委託人
    可終止委託，房屋仍應為認定為陳國雄財產，以清償42萬5,
    000元共同債務。陳國雄積欠異議人的35萬元，黃惠敏有表
    示要履行。終極處理陳國雄財產處分受益人是同一人等語。
四、本院之判斷：
　㈠按數人負同一債務或有同一債權，而其給付可分者，除法律
    另有規定或契約另有訂定外，應各平均分擔或分受之，民法
    第271條定有明文。經查，本院110年度司促字第33941號支
    付命令記載：「債務人（即黃惠敏、陳國雄）應向債權人（
    即尹仙桃）給付42萬5,000元，及自110年11月9日起至清償
    日止，按週年利率5％計算之利息。」依其內容，未特別記載
    黃惠敏、陳國雄應「連帶給付」該42萬5,000元債務，且金
    錢之債為可分之債，則依民法第271條規定，即屬由相對人
    分受之債，亦即應由黃惠敏、陳國雄各自負擔21萬2,500元
    及利息；又異議人聲請對黃惠敏於中華郵政股份有限公司五
    股中興路郵局（下稱五股中興路郵局）之存款為執行，經本
    院民事執行處於111年5月6日以新北院賢111司執日字第4308
    3號發給收取命令，五股中興路郵局並於111年5月13日以111
    興字第111201號函併附郵政劃撥儲金支票寄予異議人，堪認
    異議人就附表所示債權已足額受償。民事強制執行既已實現
    債權人之債權為目的，則於異議人對黃惠敏之債權受償後，
    即無再繼續就黃惠敏之其他財產辦理強制執行之必要。職是
    ，原裁定就此部分之認定並無違誤。
　㈡次按債權人查報之財產是否屬債務人所有，執行法院應依強
    制執行時該財產之種類、外觀、債權人所提證據或卷存相關
    資料，先為形式審查，認該財產屬債務人所有者，始得開始
    強制執行程序（最高法院106年度台抗字第406號民事裁定參
    照），是以債權人查報之財產需為債務人所有，始得為執行
    標的，並得開始強制執行程序。經查，異議人聲請執行之標
    的，五股中興路郵局存款名義人為黃惠敏；新北市○○區○○段
    000○00000地號土地、新北市○○區○○段0000○號之所有權人為
    黃惠敏；草之園Ａ區家庭阡陌型所有權狀記載之持有人為黃
    惠敏，上述執行標的依形式觀之，均非陳國雄所有，異議人
    自無從憑以陳國雄為債務人之執行名義，對上述執行標的為
    強制執行或參與分配，異議人主張黃惠敏係受陳國雄所託，
    如此處理利益同歸等云云，洵無足採。
五、綜上所述，本院執行處司法事務官認本院110年度司促字第3
    3941號支付命令所載之債權非連帶之債，且異議人對黃惠敏
    如附表所示債權已因足額清償而獲實現；又異議人聲請執行
    之標的均非另一執行名義之債務人陳國雄所有，認異議人參
    與分配之聲請不合法，而以原裁定駁回異議人強制執行之聲
    請，既無違誤之處，異議人仍指摘原裁定不當，求予廢棄，
    為無理由，應駁回其異議。
六、爰依民事訴訟法第240條之4第3項後段，裁定如主文。
中　　華　　民　　國　　111 　年　　6 　月　  10 　　日
                  三重簡易庭  法  官    王凱俐
以上正本係照原本作成。
如不服本裁定，應於送達後10日內，向本庭（新北市○○區○○
路0段000號）提出抗告狀並表明抗告理由，如於本裁定宣示後送
達前提起抗告者，應於裁定送達後10日內補提抗告理由書（須附
繕本）。
中　　華　　民　　國　　111 　年　　6 　　月　10 　　日
                              書記官    李采錡

附表：
對債務人黃惠敏債權（執行費3,400元，包括對未聲請執行債務
人陳國雄之執行費1,700元，將於執行完畢後，換發債權憑證）2
1萬2,500元，及自110年11月9日起至清償日止，按週年利率5％計
算之利息，及本件執行費3,400元之範圍內，予以扣押。